【裁判字號】    98,上,615
【裁判日期】    990105
【裁判案由】    給付貨款
【裁判全文】
臺灣高等法院民事判決                   98年度上字第615號
上  訴  人  尼西企業有限公司
法定代理人  丙○○
訴訟代理人  紀亙彥律師
被上訴人    國防部軍備局中山科學研究院
                      指定送達處所：桃園龍潭郵政90008號
法定代理人  乙○○    指定送達處所：同上
訴訟代理人  余德正律師
上列當事人間請求給付貨款事件，上訴人對於中華民國98年5月
14日臺灣桃園地方法院98年度訴字第298號第一審判決提起上訴
，本院於98年12月22日言詞辯論終結，判決如下：
    主  文
上訴駁回。
第二審訴訟費用由上訴人負擔。
    事實及理由
一、上訴人起訴主張：兩造於民國96年7月24日簽訂財物採購契
    約（採購案號：XB96221P487PE，下稱系爭採購契約），被
    上訴人向伊採購接頭乙批18項（下稱系爭產品），契約總價
    款新台幣（下同）400萬元，履約期限為96年10月22日（含
    ）前交清，並約定於交貨驗收合格後，被上訴人應將全部貨
    款一次付清。嗣於96年10月20日履約期限屆至前，伊將系爭
    產品送交予被上訴人驗收，被上訴人竟以系爭產品鍍金厚度
    不足，檢驗不合格為由退貨，並依該採購契約附件採購明細
    表備註5，要求伊於接獲通知後30日內改正。伊於接獲通知
    後，即於96年12月10日、同年月14日發函通知被上訴人，已
    洽詢原廠換貨，然適逢年底假期，需待97年3月間方能交貨
    。另伊所交付之系爭產品之功能、尺寸、規格均符合契約規
    格，且原廠亦表示被上訴人所稱「將100μ英吋的金鍍在銀
    上，是不合理而且非常差勁的規格，因為這樣會造成金與銀
    太軟而無法電鍍在銅上」等語，伊多次告知被上訴人，其所
    要求之規格不可行且不符軍規規範，原廠無法製作。詎被上
    訴人竟於97年9月4日發函解除契約，並將伊列為拒絕往來廠
    商，惟伊並未違約，依系爭採購契約第5條約定，被上訴人
    應一次給付貨款400萬元，並應退還伊所繳付之履約保證金
    20萬元。爰聲明請求：(一)被上訴人應給付伊420萬元，及自
    96年11月21日起至清償日止，按年息5％計算之利息。(二)願
    供擔保請准宣告假執行。
二、被上訴人則以：系爭採購明細表內之品名料號及規格欄中記
    載「表面Plated 0.0001 Inch Gold Over Silver」等文字
    觀之，已揭明要在「銀」上電鍍0.0001英吋之「金」。伊於
    96年10月29日檢驗後，發現系爭產品鍍金厚度不足，檢驗不
    合格，隨即通知上訴人應於通知次日起30日內完成改正，當
    時上訴人僅函覆已向原廠換貨，及交貨時間將延至97年3月
    間，足見上訴人第一時間向國外生產廠商反應要求換貨時，
    並未主張伊要求之規格與所列參考品牌、型號及規格不符，
    或違反電鍍學原理之情事。況解除契約後伊就所欲採購之接
    頭，另行招標向訴外人名振公司採購，業於97年10月6日簽
    訂財物採購契約（採購案號：XB97048P284 PE），於該契約
    附件採購明細表內之品名料號及規格欄中亦記載「表面PLAT
    ED 0.0001 INCH GOLD OVER SILVER」等文字，而名振公司
    已履約完成，其所交付之產品經驗收合格等情，可見系爭採
    購契約中所約定之電鍍規格，並無上訴人所稱無法製作情事
    。伊已依系爭採購契約第17條第1項第9款之規定解除系爭採
    購契約，並依同契約第11條第3項第8款之約定，沒收履約保
    證金等語，資為抗辯。爰聲明請求：(一)駁回上訴人之訴及假
    執行之聲請。(二)如受不利判決，願供擔保請准宣告免假執行
    。
三、原審為上訴人全部敗訴之判決，即駁回上訴人之訴及假執行
    之聲請。上訴人不服，提起上訴，其上訴聲明：(一)原判決廢
    棄。(二)被上訴人應給付上訴人420萬元及自96年11月21日起
    至清償日止，按年息5％計算之利息。(三)願供擔保請准宣告
    假執行。
    被上訴人之答辯聲明：上訴駁回。
四、兩造不爭執之事項如下：
  (一)兩造於96年7月24日簽訂系爭採購契約（採購案號：XB96221
    P487PE），被上訴人向上訴人採購系爭產品，契約總價款40
    0萬元，履約期限為96年10月22日（含）前交清，並約定於
    交貨驗收合格後，被上訴人應將全部貨款一次付清。上訴人
    同時亦繳納履約保證金20萬元予被上訴人。又有關系爭產品
    之品名料號及規格，雙方另約定依採購契約附件採購明細表
    為準（系爭採購契約見原審卷14頁至31頁、採購明細表見原
    審卷33頁至64頁）。
  (二)上訴人於96年10月20日交付系爭產品予被上訴人驗收，兩造
    於同年10月29日會驗後，被上訴人以同年11月27日籌購字第
    0960010337號電傳單通知上訴人，認系爭產品鍍金厚度不足
    ，檢驗不合格，並請求上訴人於接獲通知後30日完成補正。
    （被上訴人96年11月27日籌購字第0960010337號電傳單見原
    審卷32頁）。
  (三)上訴人於96年12月10日以尼卉函96字第1210號函通知被上訴
    人已向原廠洽詢換貨事宜，復於96年12月14日以尼卉函96字
    第1214號函告知被上訴人將延至97年3月底方能交貨（前揭
    二函文見原審卷65頁、66頁）。
  (四)被上訴人已於97年9月4日以備科報供字第0970010587號函通
    知上訴人解除契約，並沒收履約保證金20萬元（前揭函文見
    原審卷69頁）。
  (五)兩造因本採購案所生爭議，上訴人曾向行政院公共工程委員
    會提出申請調解，然經調解不成立，此有行政院公共工程委
    員會97年12月24日工程訴字第09700539670號函可考（見原
    審卷71頁）
  (六)上訴人於96年7月7日所製作採購案號：XB96221P機關審查廠
    商投標文件發言單及同等品比較表等書證，以及該書證上所
    載內容均為真正。
五、兩造之爭執事項如下：
  (一)系爭採購明細表上所載之「表面PLATED 0.0001 INCH GOLD
    OVER SILVER」係指「表面電鍍0.0001英吋之金在銀之上面
    」？或指「將金電鍍在銀上面，電鍍層總厚度為0.0001英吋
    」？
  (二)上訴人所交付之系爭產品，是否符合系爭採購契約所約定之
    規格？
六、本院得心證之理由：
  (一)依系爭採購明細表，對於「接頭」之「品名料號及規格」欄
    中明確記載「接頭 CONNECTOR  參考廠牌：ITT CANNON
    參考型號：CWLDO7R36A-98S-F80（或同等品） (1)接頭形式
   （SHELL TYPE）：JAM NUT RECEPTACLE  (2)符合MLC-C-22992
    CLASS R  (3)外殼為鋁合金，表面黑色電鍍不導電處理。
    (4)接腳形式：SOCKET,CRIMP CONTACTS TYPE，表面PLATED
    0.0001 INCH GOLD OVER SILVER。．．」（採購明細表見原
    審卷33頁），另觀之被上訴人於96年7月17日在機關審查廠
    商投標文件時，曾經就上訴人所提出之產品型錄提出疑問，
    其記載「參考型錄F80為CRIMP CONTACTS, 100μINCH GOLD
    PLATED OVER SILVER OR NICKEL採購規格為CRIMP
    CONTACTS, 100μINCH GOLD PLATED OVER SILVER，請澄清
    」，上訴人亦提出說明「F80原廠提供鍍銀或鍍鎳再鍍金，
    可依客戶需求來提供，本公司可依客戶需求，要求選擇鍍銀
    後鍍金」等語，並經上訴人之法定代理人蓋章確認無誤（投
    標文件發言單見本院卷58頁），是足認兩造就系爭產品（即
    接頭）之接腳形式已明定表面須「PLATED 0.0001 INCH
    GOLD OVER SILVER」甚為明確。
  (二)又「PLATED 0.0001 INCH GOLD OVER SILVER」之英文語意
    係指表面電鍍厚度0.0001英吋之金在銀之上，至為明悉。上
    訴人主張該項規格係指將金電鍍在銀上面，電鍍層總厚度為
    0.0001英吋云云，顯與上開英文語意不合，洵非可採。況參
    諸證人李宜達（即被上訴人審查系爭採購案規格之人員）亦
    證稱「我們這批購案是要採購軍規接頭，是用在軍艦上面發
    射系統的電纜接頭，我們發射系統除了電纜外還有發射箱、
    發射架，上面裝備所須的接頭，我們當時案內規格有要求將
    金鍍在銀上要0.0001英吋（即原審卷33頁所附之採購明細表
    ），這個厚度我們參考軍規接頭的使用環境，因為是要使用
    在軍艦甲板上的發射系統，環境很惡劣，因為金有抗氧化、
    耐腐蝕、耐高溫的特性、耐磨損、低電阻之特性，我們的電
    纜要常常的插、拔，如果鍍金的厚度不足，因為電纜是要用
    在發射飛彈上，怕會影響到訊號的傳遞，會影響到飛彈的發
    射程序。本件的0.0001英吋規格是我們從93、94年以後就改
    過新的標準，因為之前沒有政府採購法。上訴人所交的貨，
    經我們品保單位的檢驗並沒有達到0.0001英吋的標準」、「
    投標商是以同等品參與投標先讓我們審查，我們要審查他所
    附的型錄是否符合我們要求的規格，今天我有提出當時的發
    言單影本一份，上方是我提出的疑問，第二點是我訊問他們
    參考型錄Ｆ80是說可以在銀或是鎳上面鍍金，我們的採購規
    格是要在銀上面要鍍0.0001英吋的金，我問他們可否做到？
    下面是廠商的回答，他說Ｆ80原廠提供鍍銀或鍍鎳後再鍍金
    可依客戶的需求來提供，他們公司可依照客戶的要求選擇鍍
    銀後再鍍金，我認為在原審卷205頁上面（指產品型錄）F80
    的規格已經註明了要在銀上面鍍上0.0001英吋厚度的金，並
    不是指金加銀的厚度是0.0001英吋，如果是金加銀的厚度它
    的英文字表達應該是『the resultant minimum thickness
    of contact plating shall be 100 uinches』」等語綦詳
    （見本院卷55頁反面至56頁正、反面），益證系爭產品之接
    腳形式為表面須電鍍厚度0.0001英吋之金在銀之上。
  (三)上訴人於96年10月20日交付系爭產品予被上訴人驗收，兩造
    於同年10月29日會驗後，被上訴人以同年11月27日籌購字第
    0960010337號電傳單通知上訴人，認系爭產品鍍金厚度不足
    ，檢驗不合格，並請求上訴人於接獲通知後30日完成補正等
    情，有被上訴人之96年11月27日籌購字第0960010337號電傳
    單（見原審卷32頁）足稽。另證人丁○○（即被上訴人所屬
    檢驗人員）就檢驗系爭產品之經過，亦到院證述「我們有壹
    台儀器用來檢驗鍍金膜厚的厚度，我用那台機器來檢驗，我
    們是用抽驗，像這批貨物只要抽驗二十根就可以了，只要抽
    到一個不符合規定就可以退貨」、「（本批貨物測了幾根不
    符合規定的？）應該是很多根，不然我不會寫不良」、「我
    們是設定如果要100，如果不達100就算不合格，但是通常我
    們會放寬一點點，達到90％以上我就會讓它通過，因為機器
    難免會有一點點誤差」等語（見本院卷95頁）、證人甲○○
    （即被上訴人所屬人員）證稱：「（這份進料檢驗單上面所
    檢驗之貨物，是那裡不合格？）鍍金厚度不符合合約的要求
    」、「（檢驗過幾次？）貨物進來我們第一次檢驗叫做初驗
    ，如果我們退貨廠商再第二次送貨來，這時候我們再檢驗一
    次才叫複驗。這批貨物退貨之後廠商沒有再送貨來，所以我
    們沒有再做第二次的檢驗」等語（見本院卷96頁），是上訴
    人所交付之系爭產品，經檢驗後其鍍金之厚度不符合系爭採
    購契約之約定，亦可採認。
  (四)上訴人雖主張其投標時依招標公告，採同等產品投標，並提
    出相關產品型錄供被上訴人審查，其既依產品型錄交付同等
    品，已依債之本旨提出給付云云，惟如前所述，被上訴人之
    採購明細表上既已明確標明系爭產品之接腳形式表面PLATED
    0.0001 INCH GOLD OVER SILVER，上訴人所交付之產品自應
    符合上開規格，不能僅憑投標時交付產品型錄，即認兩造間
    就產品之規格悉依產品型錄所載。退而言之，上訴人所提供
    審查之產品型錄亦記載「F80：CRIMP CONTACTS, 100μINCH
    GOLD PLATED OVER SILVER OR NICKEL」即電鍍0.0001英吋
    之金在銀或鎳上面（見原審卷205頁），而上訴人所交付之
    系爭產品電鍍金之厚度不足0.0001英吋，亦難認符合產品型
    錄之規格，是上訴人主張已依產品型錄交貨，即依債之本旨
    履約云云，殊非足採。至於上訴人提出電子郵件一紙，主張
    原供貨廠商亦認為在銀上面電鍍0.0001英吋之金是不合理之
    要求云云（電子郵件見原審卷67頁），惟無論該紙電子郵件
    之真實性如何，均係上訴人與供貨廠商間之問題，自難憑該
    紙電子郵件即認定被上訴人所要求之採購規格為不合理。且
    如先前證人李宜達所述，被上訴人採購系爭產品之目的，既
    係使用在軍艦甲板上之飛彈發射系統，該甲板上之環境惡劣
    ，電纜須常常插、拔，而金具抗氧化、耐腐蝕、耐高溫、耐
    磨損、低電阻之特性，如鍍金之厚度不足，恐會影響訊號之
    傳遞，而影響飛彈之發射程序，是對兩造之採購契約而言，
    系爭產品之接腳形式電鍍金之厚度不足，足認屬重大之瑕疵
    。
  (五)末按「廠商（指上訴人）履約，若有查驗或驗收不合格，且
    未於通知期限內依規定辦理者，機關（指被上訴人）得以書
    面通知廠商終止或解除契約，且不補償廠商因此所生之損失
    」，系爭採購契約第17條第1項第9款定有明文（見原審卷29
    頁）。本件上訴人所交付之系爭產品，其接腳形式電鍍金之
    厚度不足，被上訴人檢驗不合格後，已通知上訴人於30日內
    補正瑕疵，上訴人先於96年12月10日以尼卉函96字第1210號
    函通知被上訴人已向原廠洽詢換貨事宜，復於96年12月14日
    以尼卉函96字第1214號函告知被上訴人將延至97年3月底方
    能交貨（前揭函文見原審卷65頁、66頁），惟上訴人均未再
    重新交付無瑕疵之產品，被上訴人業於97年9月4日以備科報
    供字第0970010587號函通知上訴人解除系爭採購契約，並沒
    收履約保證金20萬元等情（前揭函文見原審卷69頁），為兩
    造所不爭執，自可採信，是系爭採購契約已合法解除。又因
    可歸責於廠商之事由，致終止或解除契約者，廠商所交付之
    履約保證金及其孳息得不予發還，為系爭採購契約第11條第
    3項第8款所明定（見原審卷22頁、23頁），是被上訴人解除
    系爭採購契約後，依上開約定，沒收履約保證金20萬元，亦
    屬有據。
  (六)綜上所述，系爭採購契約既因系爭產品具有瑕疵，而經被上
    訴人合法解除契約，並依約沒收履約保證金，則上訴人請求
    被上訴人給付貨款400萬元、返還履約保證金20萬元本息云
    云，於法無據。
七、從而，上訴人未依債之本旨交付系爭產品，則其依系爭採購
    契約之約定，請求被上訴人給付420萬元及自96年11月21日
    起至清償日止，按年息5％計算之利息，為無理由，不應准
    許，其假執行之聲請亦失依附，應併予駁回。原審為上訴人
    敗訴之判決，及駁回其假執行之聲請，並無不合。上訴意旨
    指摘原判決不當，求予廢棄改判，為無理由，應予駁回。
八、本件事證已臻明確，兩造其餘攻擊防禦方法及立論之證據資
    料，均經本院審酌後，對判決結果不生影響，爰無庸逐一論
    述，併此敘明。
九、本件上訴為無理由，依民事訴訟法第449條第1項、第78條，
    判決如主文。
中    華    民    國    99    年    1    月    5    日
                  民事第十六庭
                      審判長法  官  王聖惠
                            法  官  邱瑞祥
                            法  官  呂淑玲
正本係照原本作成。
如不服本判決，應於收受送達後20日內向本院提出上訴書狀，其
未表明上訴理由者，應於提出上訴後20日內向本院補提理由書狀
（均須按他造當事人之人數附繕本）上訴時應提出委任律師或具
有律師資格之人之委任狀；委任有律師資格者，另應附具律師資
格證書及釋明委任人與受任人有民事訴訟法第466條之1第1項但
書或第2項（詳附註）所定關係之釋明文書影本。
中    華    民    國    99    年    1     月    5     日
                            書記官  明祖全
附註：
民事訴訟法第466條之1（第1項、第2項）：
對於第二審判決上訴，上訴人應委任律師為訴訟代理人。但上訴
人或其他法定代理人具有律師資格者，不在此限。
上訴人之配偶、三親等內之血親、二親等內之姻親，或上訴人為
法人、中央或地方機關時，其所屬專任人員具有律師資格並經法
院認為適當者，亦得為第三審訴訟代理人。

司法院資訊處製作；財團法人民間司法改革基金會備份。
